【裁判字號】    98,訴,1620
【裁判日期】    990115
【裁判案由】    組織犯罪防制條例等
【裁判全文】
臺灣臺北地方法院刑事判決              98年度訴字第1620號
公  訴  人  臺灣臺北地方法院檢察署檢察官
被      告  乙○○
選任辯護人  劉承斌律師
被      告  戊○○
            己○○
上二人共同
選任辯護人  余鑑昌律師
被      告  丁○○
選任辯護人  陳化義律師
上列被告等因違反組織犯罪防制條例等案件，經檢察官提起公訴
（98年度偵字第18109、18458號），本院判決如下：
    主  文
乙○○犯如附表編號一所示之罪，處如附表編號一所示之刑；又
犯如附表編號二、三、四、五、六、七所示之罪，均累犯，各處
如附表編號二、三、四、五、六、七所示之刑。應執行有期徒刑
貳年拾月。
戊○○犯如附表編號二、八所示之罪，各處如附表編號二、八所
示之刑；又未經許可，寄藏可發射子彈具有殺傷力之改造手槍，
處有期徒刑年貳月，併科罰金新臺幣伍萬元，罰金如易服勞役
，以新臺幣壹仟元折算壹日，扣案之仿ＧＬＯＣＫ廠二七型半自
動手槍製造之槍枝換裝土造金屬槍管而成之改造手槍壹支（含彈
匣個，槍枝管制編號：0000000000號）沒收。應執
行有期徒刑肆年，併科罰金新臺幣伍萬元，罰金如易服勞役，以
新臺幣壹仟元折算壹日，扣案之仿ＧＬＯＣＫ廠二七型半自動手
槍製造之槍枝換裝土造金屬槍管而成之改造手槍壹支（含彈匣
個，槍枝管制編號：0000000000號）沒收。
己○○犯如附表編號一、二、八所示之罪，各處如附表編號一、
二、八所示之刑。應執行有期徒刑壹年貳月。
丁○○犯如附表編號二、五、六、七所示之罪，各處如附表編號
二、五、六、七所示之刑，如易科罰金，均以新臺幣壹仟元折算
壹日。應執行有期徒刑壹年貳月，如易科罰金，以新臺幣壹仟元
折算壹日。
乙○○其餘被訴部分無罪。
丁○○被訴參與犯罪組織部分無罪。
    事  實
一、乙○○（綽號「天○」）前於民國九十五年間因妨害自由案
    件，經臺灣板橋地方法院以九十六年度易字第二四六六號判
    處有期徒刑八月，減為有期徒刑四月確定，於九十七年六月
    九日易科罰金執行完畢。復於九十七年間因妨害自由案件，
    經本院以九十七年度簡字第三七四九號判處有期徒刑三月確
    定，於九十八年一月十六日易科罰金執行完畢。
二、乙○○因見「地下六合彩」組頭賭博營利，事涉非法，故縱
    遭人藉機詐騙或恐嚇取財，亦不敢貿然報警張揚，而認有機
    可乘，遂基於為自己不法所有之意圖，分別與如附表編號一
    、二、三、四、五、六、七所示之行為人共同基於犯意聯絡
    ，於如附表編號一、二、三、四、五、六、七所示之時、地
    ，以各該詐騙手法，或使六合彩組頭陷於錯誤而如數交付中
    獎彩金，或於組頭識破詐術後，繼而以各該恐嚇方式，使組
    頭心生畏懼而交付現款，或著手恐嚇取財而未遂（各該犯罪
    之共犯、時、地及手法均詳如附表編號一、二、三、四、五
    、六、七所示）。
三、又己○○（原名午○○）與其前夫之舅舅乙○○於九十八年
    二、三月間因故發生爭執後，即少有往來，己○○乃另與其
    男友戊○○（綽號「埔仔」）及二名真實姓名年籍均不詳綽
    號分別為「阿宏」、「阿賢」之成年男子等人共同基於意圖
    為自己不法所有之犯意聯絡，於附表編號八所示之時、地以
    該手法，先向六合彩組頭子○○要索中獎彩金遭拒，繼而出
    言恐嚇，使子○○心生畏懼而交付財物（詳如附表編號八所
    示）。
四、戊○○明知未經許可，不得持有及寄藏可發射子彈具有殺傷
    力之槍枝，竟基於寄藏之犯意，未經許可，於九十八年四月
    初某時，在臺北縣板橋市○○○路附近某處，受未○○（為
    警偵辦中）之託，代為保管而收受可發射子彈具有殺傷力之
    仿ＧＬＯＣＫ廠二七型半自動手槍製造之槍枝換裝土造金屬
    槍管而成之改造手槍一支（含彈匣三個，槍枝管制編號：0
    000000000號）後，攜回臺北縣土城市○○路二七
    八巷一七弄三號前之停車場車棚下藏置。嗣為警於同年七月
    二十九日下午五時四十分許前往上址執行搜索時，經戊○○
    供出槍枝所在而當場查獲，並扣得前開槍枝。
五、案經臺北市政府警察局信義分局報請臺灣臺北地方法院檢察
    署檢察官偵查起訴。
    理  由
壹、證據能力方面：
一、按刑事訴訟法第一百五十九條第一項明定被告以外之人，於
    審判外之言詞或書面陳述，除法律有規定者外，不得作為證
    據，用以保障被告之反對詰問權。而本法所規定傳聞法則之
    例外，其中就被告以外之人於偵查中向檢察官所為之陳述，
    因檢察官代表國家偵查犯罪時，原則上當能遵守法定程序，
    且被告以外之人如有具結能力，仍應依法具結，以擔保其係
    據實陳述，故於第一百五十九條之一第二項明定「除顯有不
    可信之情況者外」，得為證據。所謂「顯有不可信性」，係
    指陳述是否出於供述者之真意、有無違法取供情事之信用性
    而言，故應就筆錄製作之原因、過程及其功能等加以觀察其
    信用性，據以判斷該傳聞證據是否有可信之情況而例外具有
    證據能力。
二、查秘密證人Ａ１、Ａ２、Ａ３、Ａ４（真實姓名年籍均詳卷
    ）於偵查中向檢察官所為之證述，均經具結，復經本院踐行
    交互詰問程序，賦予被告乙○○、丁○○及其等之辯護人對
    質、詰問之權利，此外，又無證據足認檢察官有違法取供或
    秘密證人Ａ１、Ａ２、Ａ３、Ａ４有非出於自由意志而為陳
    述之情事，則秘密證人Ａ１、Ａ２、Ａ３、Ａ４於偵查中向
    檢察官所為之證述，既無顯不可信之情況，揆諸刑事訴訟法
    第一百五十九條之一第二項規定，自均得為證據。被告乙○○之辯護人辯稱：秘密證人Ａ１、Ａ２、Ａ３、Ａ４之證述
    係傳聞證據，無證據能力云云，自不可採。
三、再按被告以外之人於審判外之陳述，雖不符刑事訴訟法第一
    百五十九條之規定，而經當事人於審判程序同意作為證據，
    法院審酌該言詞陳述或書面陳述作成時之情況，認為適當者
    ，亦得為證據；當事人、代理人或辯護人於法院調查證據時
    ，知有該項不得為證據之情形，而未於言詞辯論終結前聲明
    異議者，視為有前項之同意，同法第一百五十九條之五定有
    明文。本案據以認定被告乙○○、丁○○、己○○、戊○○
    犯罪之證據，公訴人、被告乙○○、丁○○、己○○、戊○○及辯護人於本院審理時均未爭執其證據能力（辯護人僅爭
    執部分證據之證據力），復經本院審酌認無違法或不當之情
    況，揆諸前開規定，應認有證據能力，合先敘明。
貳、有罪部分：
一、關於前揭犯罪事實二、三部分（即如附表所示）：
    訊據被告乙○○、己○○、戊○○均坦承有此部分犯罪事實
    ，被告丁○○（綽號「小建」）則矢口否認有何詐欺及恐嚇
    取財等犯行，辯稱：伊雖曾與申○○（綽號「紅中」，為警
    偵辦中）等人外出幾次，前往部分案發現場附近，但伊不知
    申○○等人在做何事云云。經查：
  (一)前揭犯罪事實二、三部分（即如附表所示之各該犯罪事實）
    ，迭據被告乙○○、己○○、戊○○及同案被告庚○○（業
    經本院判處有期徒刑二年）、丙○○於本院審理時供承不諱
    ，並經被害人辛○○、辰○○於警訊、被害人丑○○、卯○○、寅○○、巳○○、子○○、證人壬○○、癸○○○於警
    訊、偵查暨秘密證人Ａ１於偵查中指證明確（見九十八年度
    偵字第一八一０九號卷二第九六至九七頁、第一０二至一０
    三頁、第一０八至一一０頁、第一一四至一一七頁、第一二
    五至一二七頁、九十八年度偵字第一八一０九號卷三第一六
    至一七頁、第二二至二四頁、第二九至三一頁、第二一六至
    二一九頁、第二三四至二三五頁、第二三九至二四０頁、第
    二四四至二四五頁、九十八年度偵字第一八一０九號卷四第
    三至六頁、第一四至一五頁、第二三至二四頁），且有通訊
    監察譯文附卷可稽（見九十八年度偵字第一八一０九號卷二
    第一六至二七頁、第四七至五七頁、第一二０至一二二頁、
    通訊監察譯文卷第一至一０頁、第五五至六六頁、第一一一
    至一二五頁、第一０二至一一０頁、第一二六至一三三頁、
    九十八年度偵字第一八一０九號彌封限閱卷第三至四頁、本
    院卷一第二二一頁），應堪認定。
  (二)被告丁○○雖辯稱：伊曾於九十七年十一月間搭被告戊○○
    車前往臺北縣新莊市○○街附近之麵攤用餐後，與被告戊○○等人一同離去，並未至酉○美髮工作室；伊亦未曾前往臺
    北縣樹林市○○街六號之雜貨店；另伊於九十八年五月八日
    去找申○○聊天時，申○○稱要去找朋友，伊遂與申○○一
    同前往臺北縣土城市○○路三七六號，並於到場後站在一旁
    聊天，伊不知申○○等人去做何事，之後伊與申○○一同離
    去，其他人則還在現場；而申○○因居住在酉○美髮工作室
    附近，故曾於九十八年五月間搭載伊至附近吃麵後，伊與申
    ○○即同返申○○住處，亦未前往該美髮工作室；又被告乙○○雖曾拿錢給伊三、四次，每次新臺幣（下同）一萬二千
    元，但該等款項係伊出陣頭之代價，而非向組頭要錢後所分
    得云云。惟查：
  1.關於如附表編號二部分：
    被告丁○○於九十七年十一月間與被告己○○共乘被告戊○○所駕車輛，前往被害人卯○○在臺北縣新莊市○○街一四
    二巷三０號所經營之酉○美髮工作室，並陪同被告己○○入
    內，由被告己○○持經塗改之六合彩簽單，佯以簽中六合彩
    三星彩及四星彩為由，向被害人卯○○詐取中獎彩金，被告
    丁○○並從中分得部分款項等情，業據被告己○○於警訊時
    供述、偵查中具結證稱：被告乙○○指示伊負責簽牌，申○○、被告戊○○負責駕車，「徐哥」等人在外守候，由伊與
    被告丁○○進入店內向被害人卯○○領取彩金，所得款項交
    由被告乙○○分給大家，去的人都有分到錢，被告丁○○也
    知道伊等改牌騙六合彩組頭之事（見九十八年度偵字第一八
    一０九號卷一第一八五頁、九十八年度偵字第一八一０九號
    卷二第一三八至一三九頁、九十八年度偵字第一八一０九號
    卷三第七八頁、九十八年度偵字第一八一０九號卷四第一一
    二頁），暨被告戊○○於偵查中具結證述：收錢當日申○○
    有駕車停在現場附近公園旁，並派小弟即被告丁○○等人到
    場等情（見九十八年度偵字第一八一０九號卷三第一六五頁
    ），核與被害人卯○○於偵查中具結指證：被告己○○帶同
    一名小弟出面領錢，該名小弟係年輕人，好像是被告丁○○
    等語大致相符（見九十八年度偵字第一八一０九號卷三第二
    一七頁），被告丁○○亦自承有於案發當日搭乘被告戊○○
    所駕車輛前往臺北縣新莊市○○街等情，參以被告乙○○於
    偵查中供陳：本案被告丁○○有分到錢，他會協助伊等想些
    點子，伊等會給被告己○○建議要如何處理比較好等語（見
    九十八年度偵字第一八一０九號卷四第三一頁），足認被告
    丁○○確有與被告乙○○等人共同以前揭手法詐騙被害人卯
    ○○之犯意聯絡及行為分擔至明，所辯：僅係在附近麵攤用
    餐後，即與被告戊○○等人一同離去云云，顯屬事後卸責之
    詞，不足採信。
  2.關於如附表編號五部分：
    被告丁○○於九十八年五月間依戌○○（綽號「小漢」，為
    警偵辦中）指示，夥同庚○○、「亥○」、丙○○（綽號「
    阿瑞」、「不正孩子」，業經本院判處有期徒刑一年）等人
    前往臺北縣樹林市○○街六號被害人巳○○經營之雜貨店，
    由被告丁○○與丙○○等人留在店外守候待命，庚○○、「
    亥○」則入內以簽中六合彩為由，向被害人巳○○恐嚇要索
    中獎彩金，而庚○○等人得手後，被告丁○○亦從中分得部
    分款項等情，業據被告乙○○於偵查中具結證稱：本件被告
    丁○○有去，所得款項由伊拿一萬二千元，庚○○則扣取本
    錢後，將餘款交給戌○○，戌○○曾向伊表示被告丁○○、
    丙○○各分得多少等語（見九十八年度偵字第一八一０九號
    卷四第一三五頁），核與同案被告庚○○於警訊時供述暨偵
    查中具結證稱：伊與「亥○」進入店內領取獎金，戌○○還
    叫被告丁○○、丙○○、「亥○」等人前來，被告丁○○、
    丙○○等人負責在外守候，並隨時支援伊等，之後被害人巳
    ○○同意給付十萬元和解，第一次取得七萬三千元，第二次
    係戌○○指示「亥○」拿取二萬七千元，全部所得款項十萬
    元由伊、被告乙○○、丁○○、戌○○、申○○、丙○○、
    「亥○」等人朋分乙節大致相符（見九十八年度偵字第一八
    一０九號卷二第一九二頁、九十八年度偵字第一八一０九號
    卷四第一四四頁），而被告乙○○、庚○○與被告丁○○間
    既無怨隙，衡情應無設詞構陷被告丁○○之理，是渠等所為
    證述，應屬可採，被告丁○○與庚○○等人共同以前揭手法
    向被害人巳○○恐嚇取財之犯意聯絡及行為分擔，亦堪認定
    ，其空言否認參與此部分犯行，要不足採。
  3.關於如附表編號六部分：
    查庚○○、戌○○於九十八年五月八日前往臺北縣土城市○○路三七六號被害人辰○○開設之小吃店，以經塗改之六合
    彩簽單，欲向被害人辰○○詐取中獎彩金未果，旋以電話通
    知在附近等候之被告乙○○夥同被告丁○○、申○○、丙○○等人到場助勢，並由被告乙○○出面威嚇被害人辰○○給
    付中獎彩金等情，業據被告乙○○於偵查中具結證稱：庚○○打電話給伊說在山上跟人吵架，叫伊去看看，伊到場時看
    見被告丁○○、申○○、丙○○等人已在場乙節（見九十八
    年度偵字第一八一０九號卷四第三四頁），並經同案被告庚○○於警訊時供述暨偵查中具結證稱：伊負責簽牌後，將簽
    單交給戌○○竄改，翌日由伊與戌○○先進入店內向被害人
    辰○○領取獎金，申○○等人則在山下等候待命，被告乙○○則係事情快處理好時才到場等語（見九十八年度偵字第一
    八一０九號卷二第二一三頁、九十八年度偵字第一八一０九
    號卷四第一四三頁），而被告丁○○亦自承：伊有於案發當
    日與申○○一同前往臺北縣土城市○○路三七六號山上，見
    庚○○等人與老闆爭吵六合彩之事，伊與申○○、丙○○則
    站在一旁，被告乙○○亦在場，而老闆之子有叫人過來，雙
    方吵完意見不合，伊等即離去等情（見九十八年度偵字第一
    八一０九號卷二第一五二頁、九十八年度偵字第一八一０九
    號卷四第一二四頁），倘被告丁○○確未參與此部分恐嚇取
    財犯行，衡情斷無率爾陪同申○○前往案發現場之理，更遑
    論於到場後，竟始終未問明現場爭執原委，即貿然駐足停留
    ，而未先行離去，是其所辯：當日申○○稱要去找朋友，伊
    遂與申○○一同前往，並於到場後站在一旁聊天，伊不知申
    ○○等人去做何事云云，顯與常情相違，洵非可採，其有與
    被告乙○○、申○○、庚○○、戌○○、丙○○等人共同以
    前揭手法向被害人辰○○恐嚇取財之犯意聯絡及行為分擔，
    亦堪認定。
  4.關於如附表編號七部分：
    查庚○○、戌○○於九十八年五月間復依被告乙○○指示，
    前往被害人卯○○所經營之上址美髮工作室，以簽中六合彩
    為由，向被害人卯○○詐取中獎彩金之同時，被告丁○○與
    申○○亦依被告乙○○指示，在該美髮工作室附近之申○○
    住處待命等情，業據同案被告庚○○於警訊時供述暨偵查中
    具結證稱：本件由伊與戌○○負責拿錢，申○○、被告丁○○等人則在附近申○○住處等候，詐得之彩金由伊拿取三、
    四十萬元後，餘款由被告乙○○、丁○○、戌○○、申○○
    等人朋分等語（見九十八年度偵字第一八一０九號卷二第二
    一三頁、九十八年度偵字第一八一０九號卷三第二０八頁、
    九十八年度偵字第一八一０九號卷四第一四五頁），且被告
    丁○○亦不否認其有於案發當日前往申○○住處乙節，而庚○○與被告丁○○間既無怨隙，衡情要無設詞攀誣被告丁○○、自陷偽證重罪之可能，其證述應屬非虛，是堪認被告丁○○確有與被告乙○○等人共同以上開手法詐取被害人卯○○財物之犯意聯絡及行為分擔，所辯：僅與申○○至附近吃
    麵，並未參與犯行云云，亦不足採。
  5.再查秘密證人Ａ４於本院審理時明確證述其曾聽聞被告丁○○與乙○○、申○○討論詐賭、簽賭、恐嚇勒索等犯罪情事
    （見本院卷一第二七０頁），秘密證人Ａ１於本院審理時亦
    證稱：要去拿六合彩賭金時，就會看見被告丁○○與乙○○
    在一起，伊也見過被告乙○○拿錢給被告丁○○數次等語無
    訛（見本院卷一第二二一頁），而由前述附表編號二、五、
    六、七所示之詐欺取財及恐嚇取財等犯行，被告乙○○、丁○○及申○○均參與其中乙節觀之，顯見上開秘密證人Ａ１
    及Ａ４之證述，確屬有據。是綜上所述，堪認被告丁○○確
    有與被告乙○○等人共同為如附表編號二、五、六、七所示
    之犯行。
  (三)本件事證明確，被告乙○○、丁○○、己○○、戊○○此部
    分犯行均堪認定，應予依法論科。
二、關於前揭犯罪事實四部分：
    此部分事實，除據被告戊○○於本院審理時坦承不諱外，並
    有手槍一支（含彈匣三個，槍枝管制編號：0000000
    000號）扣案可資佐證。而該手槍經送鑑驗結果，認係由
    仿ＧＬＯＣＫ廠二七型半自動手槍製造之槍枝換裝土造金屬
    槍管而成之改造手槍，擊發功能正常，可供擊發適用子彈，
    具殺傷力，此有內政部警政署刑事警察局九十八年八月十三
    日刑鑑字第０九八０一０六六六九號鑑驗書附卷可稽（見九
    十八年度偵字第一八一０九號卷三第九九至一０二頁）。本
    件事證明確，被告戊○○未經許可，寄藏可發射子彈具有殺
    傷力之改造手槍犯行亦堪認定，應予依法論科。
三、關於論罪科刑方面：
  (一)核被告乙○○、己○○所為如附表編號一部分、被告乙○○
    、丁○○所為如附表編號五、六部分、被告己○○、戊○○
    所為如附表編號八部分，均係犯刑法第三百四十六條第一項
    之恐嚇取財罪，被告乙○○如附表編號四所為，係犯同條第
    三項、第一項之恐嚇取財未遂罪，被告乙○○、丁○○、己○○、戊○○所為如附表編號二部分、被告乙○○所為如附
    表編號三部分、被告乙○○、丁○○所為如附表編號七部分
    ，則均係犯同法第三百三十九條第一項之詐欺取財罪。公訴
    意旨就如附表編號四所示恐嚇取財未遂部分之所犯法條誤載
    為同法第三百四十六條第一項，應予更正。
  (二)再按槍砲彈藥刀械管制條例第四條所列之槍砲，依該條例第
    五條規定，非經中央主管機關許可，不得製造、販賣、運輸
    、轉讓、出租、出借、持有、寄藏或陳列。被告戊○○未經
    許可寄藏之前開改造手槍，屬同條例第四條第一項第一款所
    稱之其他可發射子彈具有殺傷力之槍砲。核其所為，係犯該
    條例第八條第四項之未經許可寄藏可發射子彈具有殺傷力之
    改造手槍罪。又寄藏與持有，均係將物置於自己實力支配之
    下，僅寄藏必先有他人之持有行為，而後始為之受寄代藏而
    已，故寄藏之受人委託代為保管，其保管之本身，亦屬持有
    ，不過，此之持有係受寄之當然結果，法律上自僅就「寄藏
    」行為為包括之評價，不另就「持有」予以論罪（最高法院
    七十四年度臺上字第三四００號判例意旨參照）。公訴意旨
    認被告戊○○此部分係犯持有改造手槍罪云云，尚有誤會，
    此業據公訴人於本院審理時陳明更正在卷，併此敘明。
  (三)又被告乙○○分別與如附表編號一、二、三、四、五、六、
    七所示之其餘共犯間就各該部分犯行有犯意聯絡及行為分擔
    ，被告丁○○分別與如附表編號二、五、六、七所示之其餘
    共犯間就各該部分犯行有犯意聯絡及行為分擔，被告己○○
    分別與如附表編號一、二、八所示之其餘共犯間就各該部分
    犯行有犯意聯絡及行為分擔，被告戊○○分別與如附表編號
    二、八所示之其餘共犯間就各該部分犯行亦有犯意聯絡及行
    為分擔，均為共同正犯。
  (四)被告乙○○所犯上開七罪之間、被告丁○○所犯上開四罪之
    間、被告己○○所犯上開三罪之間、被告戊○○所犯上開三
    罪之間，犯意各別，行為互殊，均應予分論併罰。
  (五)再查陳○○係於七十九年九月份生，於附表編號一所示行為
    時未滿十八歲，被告乙○○、己○○與陳○○共同實施此部
    分犯罪，均應依兒童及少年福利法第七十條第一項前段之規
    定，分別加重其刑至二分之一。
  (六)又被告乙○○前於九十五年間因妨害自由案件，經臺灣板橋
    地方法院以九十六年度易字第二四六六號判處有期徒刑八月
    ，減為有期徒刑四月確定，於九十七年六月九日易科罰金執
    行完畢，此有卷附臺灣高等法院被告前案紀錄表可按，其於
    五年以內故意再犯如附表編號二、三、四、五、六、七所示
    有期徒刑以上之罪，均為累犯，爰依刑法第四十七條第一項
    規定，分別加重其刑。
  (七)再被告乙○○雖已著手於如附表編號四所示恐嚇取財犯行之
    實施，然尚未得財即遭查獲，為未遂犯，應依刑法第二十五
    條第二項之規定減輕其刑，此部分罪刑並先加後減之。
  (八)爰審酌被告乙○○、己○○、戊○○正值青壯盛年，被告丁○○則未成年，智識尚淺，竟均不思正途，以非法手段牟利
    ，兼衡被告乙○○、丁○○、己○○、戊○○之前科、素行
    、犯罪次數、各該犯罪對被害人所生危害大小、各自參與犯
    罪之程度深淺、角色分工及所分得之利益多寡，並考量被告
    戊○○寄藏改造手槍，對社會治安固具潛在之危險性，然受
    寄代藏之時間尚短、數量非鉅，又未生任何實害，犯後復供
    出槍枝來源，犯罪情節尚非重大，暨被告乙○○已取得部分
    被害人之諒解，被告乙○○、己○○、戊○○犯後並均坦承
    犯行，態度尚佳，而被告丁○○犯後猶飾詞卸責，不思悔悟
    ，態度難謂良好等一切情狀，分別量處如主文所示之刑，並
    就被告戊○○所處罰金部分，諭知易服勞役之折算標準，及
    定被告乙○○、己○○、戊○○應執行之刑。
  (九)再查被告丁○○行為後，刑法第四十一條業於九十八年十二
    月三十日修正公布施行，其中第八項關於數罪併罰合併定應
    執行刑逾六月者，已由「不得易科罰金」修正為「得易科罰
    金」，比較新、舊法結果，適用被告丁○○行為後即修正後
    之法律，對其較為有利，爰依新法第四十一條第八項規定，
    就被告丁○○部分，諭知易科罰金之折算標準，及定其應執
    行之刑。
  (十)扣案之前開改造手槍一支（含彈匣三個，槍枝管制編號：0
    000000000號），係違禁物，爰依刑法第三十八條
    第一項第一款規定宣告沒收。至非制式子彈五顆，經鑑驗認
    不具殺傷力，既非違禁物，自均無從宣告沒收；其餘扣案之
    房屋租賃手寫目錄等物，或非供被告等犯罪所用之物，或非
    屬被告等所有，自亦無從宣告沒收，併此敘明。
四、至少年陳○○被訴如附表編號一所示之恐嚇取財部分，依少
    年事件處理法施行細則第八條第一項前段規定，公訴人應移
    送該管少年法院處理，今誤向本院刑事法庭提起公訴，於法
    自有未合，爰將此部分移由本院少年法庭另行處理，附此敘
    明。
參、無罪部分：
一、公訴意旨略以：被告乙○○明知「天道盟同心會」係三人以
    上，有內部管理結構，以其成員從事犯罪活動，具有集團性
    、常習性及脅迫性或暴力性之組織，仍加入該會，其後並升
    任該會新莊分會會長，吸收小弟申○○、被告丁○○及真實
    姓名年籍不詳之男子作為組織成員，平日混跡於臺北縣新莊
    地區，憑恃組織力量對外逞兇鬥狠，因認被告乙○○涉犯組
    織犯罪防制條例第三條第一項前段之主持犯罪組織罪嫌、被
    告丁○○涉犯同項後段之參與犯罪組織罪嫌云云。
二、按犯罪事實應依證據認定之，無證據不得認定犯罪事實；不
    能證明被告犯罪者，應諭知無罪之判決，刑事訴訟法第一百
    五十四條第二項、第三百零一條第一項分別定有明文。再按
    組織犯罪防制條例所稱犯罪組織，係指三人以上，有內部管
    理結構，以犯罪為宗旨或以其成員從事犯罪活動，具有集團
    性、常習性及脅迫性或暴力性之組織，該條例第二條定有明
    文。是以三人以上，有內部層級管理之特性，而以企業化、
    組織化實際從事犯罪行為者，始足認為「犯罪組織」（最高
    法院九十三年度臺上字第八三號判決意旨參照）。亦即該條
    例係以三人以上，有內部管理結構，以犯罪為宗旨或其成員
    從事犯罪活動，具有集團性、常習性、脅迫性或暴力性之犯
    罪組織為規範對象。此類犯罪組織成員間雖有發起、主持、
    操縱、指揮、參與等之區分，然以組織型態從事犯罪，內部
    結構階層化，並有嚴密控制關係，其所造成之危害、對社會
    之衝擊及對民主制度之威脅，遠甚於一般之非組織性犯罪（
    司法院大法官會議釋字第五二八號解釋意旨參照）。而該條
    所稱之「內部管理結構」，即有上下屬從關係之謂，亦即組
    織內部有主持人或首領與幫眾層級之分，有階級領導，下屬
    須服從主持人或首領之命令行事，顯示犯罪組織內部指揮從
    屬等層級管理之特性，以別於共犯、結夥犯之組成，且組織
    本身不因主持人、管理人或成員之更換而有所異同；自「常
    習性」而言，則指組織以長期存續為目的，亦即經常性、習
    慣性，如具有機會就犯之企圖、意圖或不務正業等習性，且
    並非為某一特定犯罪或某特定人士而組成；自「脅迫性」或
    「暴力性」而言，則係指組織以不正當手段從事某種類或不
    特定種類之犯罪為目的，始足當之。
三、本件公訴人認被告乙○○、丁○○涉有前揭犯行，無非係以
    秘密證人Ａ１、Ａ２、Ａ３、Ａ４之證述暨卷附之通訊監察
    譯文，為其論據。
四、訊據被告乙○○、丁○○固坦承其等與申○○相識，惟被告
    乙○○堅決否認有主持犯罪組織犯行，被告丁○○亦堅詞否
    認有參與犯罪組織犯行，被告乙○○辯稱：伊不知「天道盟
    同心會」，伊與申○○及被告丁○○係朋友，因被告丁○○
    很乖，在幫母親做手工，伊本想收被告丁○○為乾兒子等語
    ，被告丁○○則辯以：伊並未參與「天道盟同心會」，伊與
    被告乙○○及申○○係朋友，被告乙○○及申○○在廟會陣
    頭結束後，會請伊吃飯等語。經查：
  (一)被告乙○○、丁○○均否認有主持或參與「天道盟同心會」
    ，亦否認有何入幫儀式、組織幫規、結構或組織成員，公訴
    人復未舉證證明渠等確有舉行相關儀式、公布幫規或戒條，
    並設置內部管理結構，自難認渠等間有何犯罪組織之歸屬性
    、指揮性或從屬性可言。
  (二)再秘密證人Ａ１雖於偵查中證稱：被告乙○○係「天道盟同
    心會新莊會長」，下面有申○○、被告丁○○等小弟，就是
    做六合彩改牌，被告乙○○會分配誰做什麼工作等語（見九
    十八年度偵字第一八一０九號彌封限閱卷第一九至二０頁、
    九十八年度偵字第一八一０九號卷四第二一三頁），秘密證
    人Ａ２於偵查中證稱：被告乙○○係「天道盟新莊會」會長
    ，下面有申○○等小弟，被告乙○○有事都交給申○○辦理
    等語（見九十八年度偵字第一八一０九號彌封限閱卷第二二
    頁），秘密證人Ａ３於偵查中證稱：被告乙○○係「天道盟
    同心會新莊分會」會長，申○○則跟著被告乙○○，被告丁○○則跟著申○○等語（見九十八年度偵字第一八一０九號
    卷四第二一五至二一七頁），秘密證人Ａ４於偵查中則證稱
    ：被告乙○○係「天道盟同心會新莊會」會長，伊曾在申○○車上看見白帖記載「新莊同心會會長」，中間則載有「乙○○（天○）」之字樣；而被告乙○○下面是申○○，申○○有帶小弟，大大小小的事，申○○會打電話給被告丁○○
    等人去辦等語（見九十八年度偵字第一八一０九號卷四第二
    二０至二二一頁），惟查該等秘密證人不惟一致證稱係在聚
    餐或飲酒聊天等場合聽聞他人稱呼被告乙○○為「會長」，
    甚且除秘密證人Ａ４自稱曾親見上開書有被告乙○○稱號之
    白帖外，其餘秘密證人皆稱別無其他證據足證被告乙○○隸
    屬「天道盟同心會」（見本院卷一第二一八頁、第二二二頁
    反面、第二二三頁反面、第二二五頁反面），更遑論其等僅
    憑被告乙○○常與被告丁○○、申○○等人同在一處，或被
    告乙○○將所有事項交由申○○轉囑被告丁○○等人辦理，
    即謂被告乙○○、丁○○隸屬「天道盟同心會」犯罪組織，
    顯見其等此部分證述，乃臆測之詞，尚難據為不利於被告乙○○、丁○○之認定。
  (三)至公訴人提出之通訊監察譯文顯示：
  1.被告乙○○縱或有「會長」、「老大」或「大仔」等名號，
    然綜觀該等譯文內容，僅泛稱「會長」、「老大」、「大仔
    」，難認具組織內部結構階層意義，更遑論與「天道盟同心
    會」有何關連，實無從遽論被告乙○○確屬犯罪組織首領，
    且該等稱呼，於今社會，亦屬常見，既非幫派組織之專屬用
    語，要難單以該等個人稱謂，即認被告乙○○主持犯罪組織
    。況公訴人指：「天道盟同心會新莊分會」除會長即被告乙○○外，尚有組織成員即申○○、被告丁○○及「不詳姓名
    年籍男子」等小弟云云，其中所謂之「不詳男子」等成員除
    無從查考外，更未包括與被告乙○○、丁○○或申○○等人
    共犯前述詐欺、恐嚇取財犯行之被告己○○、戊○○、庚○○或丙○○等人（被告己○○、戊○○、庚○○、丙○○所
    涉參與犯罪組織罪嫌，業經公訴人不另為不起訴處分，理由
    詳見起訴書第一二至一三頁所載），是公訴人僅泛稱被告乙○○為「會長」、被告丁○○、申○○為「小弟」，而未能
    證明確有內部管理結構、組織分工及指揮從屬層級管理之「
    天道盟同心會新莊分會」犯罪組織存在，自難認被告乙○○
    、丁○○有公訴人所指主持或參與集團性、常習性及脅迫性
    或暴力性之犯罪組織。
  2.另被告乙○○固於九十七年十一月二十六日與綽號「新埔刀
    郎」之人通話時提及「同心集團」、九十八年一月十日接獲
    不詳人士來電詢問：「你們『同心』的有一個『阿奇』你知
    道嗎？」、「我就想說『同心』你最熟」等語、同年二月二
    十六日向來電之不詳女子稱：「我們『同心會』最講義氣」
    等語、同年三月三十日復以電話向其子稱：「如果不行，你
    不會跟他講你爸爸是『同心會會長』在做鱸鰻，等一下整間
    店把它放火燒」等語，惟能否徒憑該等對話內容，即認被告
    乙○○主持「天道盟同心會」犯罪組織，尚非無疑，況觀諸
    該等通訊監察譯文，固得推知被告乙○○以「同心會會長」
    自居，然亦難證明「同心會」有何嚴密之組織幫規、結構或
    成員，自不得逕以違反組織犯罪防制條例罪名相繩。
  3.至地○○曾於九十八年四月十六日以電話通知被告乙○○廣
    招人手參加「宇○」之母之公祭，而被告乙○○固坦承帶同
    被告丁○○、申○○等人前往，惟辯稱：係地○○交付八萬
    元給伊，要求伊找陣頭等語。查公訴人既未證明地○○或「
    宇○」與「天道盟同心會」或犯罪組織有關，則被告乙○○
    縱有應地○○之邀參加公祭之舉，亦無從推認有何組織犯罪
    可言，且參加公祭，乃社會禮俗，出席者或係基於親誼故舊
    ，或純粹社交、出於人情世故禮尚往來，目的不同，原因不
    一，地○○囑被告乙○○聚眾到場，充其量僅足證明其欲塑
    造交遊廣闊之形象，與發起、主持、操縱或指揮犯罪組織，
    並無必然關連，被告乙○○受邀到場參與公祭，至多亦僅能
    證明其與地○○交誼密切，和主持犯罪組織亦屬二事，況退
    步言，即令係黑幫公祭，亦不無廣招人員、魚目混珠以壯大
    聲勢之舉，實難遽認參與者均係幫眾。故被告乙○○、丁○○、申○○縱參加「宇○」之母之公祭，亦難推認其等有公
    訴人所指加入「天道盟同心會」犯罪組織之情事。
  4.至卷附其餘通訊監察譯文顯示，被告乙○○曾提及「槍枝」
    、「要開槍」等情，另自稱：「跟『補仔』去處理一條三百
    萬的帳」等語，暨指示申○○：「處理當舖這條，並說我們
    『天○』就我們『會長』交代我來的，且將招牌亮出來，這
    條最少賺一、二十萬」等語，固堪認被告乙○○等人有結夥
    滋事等情，然被告乙○○否認上開通話內容與組織犯罪有關
    ，其中復未提及犯罪組織之名稱、結構或目的，自不得逕認
    被告乙○○主持具有集團性、長習性、暴力性或脅迫性等犯
    罪組織架構之「天道盟同心會新莊分會」。
  (四)末查被告乙○○、丁○○、申○○等人固有前述詐欺取財、
    恐嚇取財等情，惟各該犯行不惟行為人非完全相同，共犯亦
    多非公訴人所指之「天道盟同心會」成員，甚且無一被害人
    指述被告乙○○等人有以「天道盟同心會」名義行騙或恐嚇
    取財，難認被告乙○○、丁○○有與申○○等人共同以「天
    道盟同心會」徒眾之身分從事犯罪之「常習性」，復查無渠
    等利用主持或參與具有集團性、常習性及脅迫性或暴力性之
    犯罪組織從事犯罪活動，要難僅憑被告乙○○、丁○○有詐
    騙或恐嚇六合彩組頭牟利犯行，遽指渠等違反組織犯罪防制
    條例。
五、綜上所述，依卷附事證，既無法證明公訴人所稱有內部管理
    結構，以犯罪為宗旨或以其成員從事犯罪活動，具有集團性
    、常習性及脅迫性或暴力性之「天道盟同心會」犯罪組織存
    在，則公訴人就此部分犯罪事實之舉證，仍有合理之懷疑存
    在，尚未達於通常一般之人均不致有所懷疑，而得確信其為
    真實之程度，本院無從形成被告乙○○、丁○○此部分有罪
    之確信，復查無其他證據足證渠等確有主持或參與犯罪組織
    犯行，自不得逕以違反組織犯罪防制條例罪名相繩。本件不
    能證明被告乙○○、丁○○犯該條例之罪，依前開說明，自
    應就此部分為渠等均無罪之諭知。
據上論斷，應依刑事訴訟法第二百九十九條第一項前段、第三百
零一條第一項，槍砲彈藥刀械管制條例第八條第四項，刑法第二
條第一項但書、第十一條前段、第二十八條、第三百三十九條第
一項、第三百四十六條第一項、第三項、第四十七條第一項、第
二十五條第二項、第五十一條第五款、第四十一條第一項前段、
第八項、第四十二條第三項、第三十八條第一項第一款，兒童及
少年福利法第七十條第一項前段，刑法施行法第一條之一第一項
、第二項前段，判決如主文。
本案經檢察官林勤綱到庭執行職務
中    華    民    國    99    年    1     月    15    日
                  刑事第八庭審判長法  官  林鳳珠
                                  法  官  楊蕙芬
                                  法  官  陳芃宇
以上正本證明與原本無異。
如不服本判決應於收受送達後10日內向本院提出上訴書狀，並應
敘述具體理由；其未敘述上訴理由者，應於上訴期間屆滿後20日
內向本院補提理由書（均須按他造當事人之人數附繕本）「切勿
逕送上級法院」。告訴人或被害人如對於本判決不服者，應具備
理由請求檢察官上訴，其上訴期間之計算係以檢察官收受判決正
本之日期為準。
                                  書記官  徐鶯尹
中    華    民    國    99    年    1     月    18    日
附表：
┌──┬─────┬─────┬───────────────┬────┬──────┐
│編號│犯罪行為人│ 犯罪地點 │          犯罪手法            │  罪名  │   宣告刑   │
│    │ （共犯） │          │                              │        │            │
├──┼─────┼─────┼───────────────┼────┼──────┤
│ 一 │成年人乙○│寶贈富商行│推由己○○、甲○○先於九十七年│成年人與│乙○○、劉紫│
│    │○及其胞姐│（址設臺北│三月三十一日某時出面向經營寶贈│少年共同│淇各處有期徒│
│    │甲○○（為│縣淡水鎮○│富商行之丑○○（所犯聚眾賭博罪│意圖為自│刑玖月      │
│    │警偵辦中）│○街一八巷│，業經臺灣士林地方法院以九十七│己不法之│            │
│    │、己○○、│一二號）  │年度士簡字第一一三八號判處有期│所有，以│            │
│    │申○○、真│          │徒刑三月確定）簽注香港六合彩三│恐嚇使人│            │
│    │實姓名年籍│          │星彩及四星彩賭博，俟當晚香港六│將本人之│            │
│    │不詳綽號「│          │合彩開獎後，旋將簽單上原簽注號│物交付  │            │
│    │阿偉」之成│          │碼塗改為中獎號碼，再於翌日由申│        │            │
│    │年男子、少│          │○○駕車搭載乙○○及陳○○，「│        │            │
│    │年陳○○（│          │阿偉」駕車搭載己○○、甲○○等│        │            │
│    │七十九年九│          │人，同往寶贈富商行，繼而由己○│        │            │
│    │月份生，真│          │○、甲○○入內出示上開簽單，佯│        │            │
│    │實姓名年籍│          │以簽中三星彩及四星彩為由，向丑│        │            │
│    │詳卷）等人│          │○○要索中獎彩金新臺幣（下同）│        │            │
│    │          │          │一百餘萬元，惟經丑○○檢視其所│        │            │
│    │          │          │紀錄之帳冊，發覺有詐而拒絕支付│        │            │
│    │          │          │彩金，己○○旋恫以：「我不是好│        │            │
│    │          │          │惹的」等語，甲○○亦出言：「看│        │            │
│    │          │          │你是要關店還是機器要砸爛」等語│        │            │
│    │          │          │恐嚇丑○○，並以電話通知在外等│        │            │
│    │          │          │候之乙○○，由乙○○指示申○○│        │            │
│    │          │          │、陳○○等人入內威嚇助勢，使丑│        │            │
│    │          │          │○○心生畏懼而報警處理，並於法│        │            │
│    │          │          │院審理其賭博案件期間，因恐己○│        │            │
│    │          │          │○等人復行恐嚇致危及人身、財產│        │            │
│    │          │          │安全，遂與己○○和解並交付五萬│        │            │
│    │          │          │元與己○○後，乙○○等人旋將該│        │            │
│    │          │          │款項朋分花用。                │        │            │
├──┼─────┼─────┼───────────────┼────┼──────┤
│ 二 │乙○○、己│酉○美髮工│先由「徐哥」探知卯○○（所涉聚│共同意圖│乙○○處有期│
│    │○○、申○│作室（址設│眾賭博罪嫌，另案偵查）在所營之│為自己不│徒刑壹年。  │
│    │○、丁○○│臺北縣新莊│酉○美髮工作室從事六合彩賭博牟│法之所有│己○○、雲星│
│    │、戊○○、│市○○街一│利，再由乙○○於九十七年十一月│，以詐術│富各處有期徒│
│    │真實姓名年│四二巷三０│間某日，指示戊○○駕車搭載己○│使人將本│刑捌月。    │
│    │籍不詳綽號│號，起訴書│○前往該店，由己○○入內以「擦│人之物交│丁○○處有期│
│    │「徐哥」之│誤載為同巷│擦筆」書寫號碼，向卯○○簽注六│付      │徒刑肆月，如│
│    │成年男子等│三０之一號│合彩三星彩及四星彩賭博，俟六合│        │易科罰金，以│
│    │人        │）        │彩開獎後，旋由乙○○指示己○○│        │新臺幣壹仟元│
│    │          │          │將簽單上原簽注號碼塗改為中獎號│        │折算壹日。  │
│    │          │          │碼，繼而於翌日指示戊○○駕車搭│        │            │
│    │          │          │載己○○、丁○○前往該店兌領彩│        │            │
│    │          │          │金，申○○則駕車搭載「徐哥」等│        │            │
│    │          │          │人在店外待命，嗣丁○○陪同己○│        │            │
│    │          │          │○進入店內，由己○○出示上開簽│        │            │
│    │          │          │單，佯以簽中三星彩及四星彩為由│        │            │
│    │          │          │，要求卯○○支付中獎彩金，使卯│        │            │
│    │          │          │○○陷於錯誤而如數交付約八十萬│        │            │
│    │          │          │元之彩金與己○○後，乙○○等人│        │            │
│    │          │          │旋將該款項朋分花用。          │        │            │
├──┼─────┼─────┼───────────────┼────┼──────┤
│ 三 │乙○○及其│臺北市文山│獲悉辛○○（所涉聚眾賭博罪嫌，│共同意圖│乙○○處有期│
│    │姊夫庚○○│區○○路二│另案偵查）在所開設之雜貨店從事│為自己不│徒刑拾月    │
│    │、戌○○、│段二三九號│六合彩賭博營利，乃推由庚○○、│法之所有│            │
│    │申○○等人│一樓辛○○│戌○○先於九十八年三月十七日某│，以詐術│            │
│    │          │開設之雜貨│時前往該店，由庚○○入內向辛○│使人將本│            │
│    │          │店        │○簽注六合彩三星彩及四星彩賭博│人之物交│            │
│    │          │          │，其間庚○○見辛○○年邁、行動│付      │            │
│    │          │          │遲緩，因認有機可乘，遂與乙○○│        │            │
│    │          │          │等人謀議於六合彩開獎後依中獎號│        │            │
│    │          │          │碼另填製簽單伺機行騙，俟六合彩│        │            │
│    │          │          │開獎後，旋推由庚○○、申○○前│        │            │
│    │          │          │往該店，由申○○乘隙將上開另行│        │            │
│    │          │          │填製之簽單置入店內桌子抽屜中，│        │            │
│    │          │          │渠等再佯以中獎為由，要求辛○○│        │            │
│    │          │          │支付中獎彩金，使辛○○陷於錯誤│        │            │
│    │          │          │，而由其子壬○○代為出面與庚○│        │            │
│    │          │          │○等人和解並交付四十五萬元與羅│        │            │
│    │          │          │啟明後，乙○○等人旋將該款項朋│        │            │
│    │          │          │分花用。                      │        │            │
├──┼─────┼─────┼───────────────┼────┼──────┤
│ 四 │乙○○、丙│頭獎之獎彩│緣宙○○於九十八年三月初某日，│共同意圖│乙○○處有期│
│    │○○、宙○│券行（址設│在寅○○所經營之頭獎之獎彩券行│為自己不│徒刑伍月    │
│    │○（為警偵│臺北縣新莊│購買臺灣彩券時，因見該彩券行店│法之所有│            │
│    │辦中）等人│市○○路三│員交付香港六合彩簽單，而認有機│，以恐嚇│            │
│    │          │六四巷一０│可乘，遂與乙○○謀議藉此恐嚇取│使人將本│            │
│    │          │號）      │財，而由乙○○指示丙○○於同年│人之物交│            │
│    │          │          │月三十日前往該店，因未遇寅○○│付未遂  │            │
│    │          │          │，遂留下其聯絡電話號碼後離去，│        │            │
│    │          │          │嗣寅○○回電，丙○○先出言：「│        │            │
│    │          │          │我手中有一張在你店裡買的彩券要│        │            │
│    │          │          │賣你，你多少錢要跟我買」、「你│        │            │
│    │          │          │有在做地下簽賭，你那張是地下簽│        │            │
│    │          │          │賭的，都不怕警察喔」等語，其後│        │            │
│    │          │          │因見寅○○拒絕付款，遂恐嚇稱：│        │            │
│    │          │          │「我是幸福新城的少年仔『玄○』│        │            │
│    │          │          │，你去打聽一下，我現在在跑路，│        │            │
│    │          │          │看你要怎麼幫我」等語，欲向寅○│        │            │
│    │          │          │○要索六十萬元，使寅○○心生畏│        │            │
│    │          │          │懼而委請警界友人代為處理，乙○│        │            │
│    │          │          │○等人始未得手                │        │            │
├──┼─────┼─────┼───────────────┼────┼──────┤
│ 五 │乙○○、丁│臺北縣樹林│推由庚○○先於九十八年五月九日│共同意圖│乙○○處有期│
│    │○○、庚○│市○○街六│前往巳○○所開設之雜貨店要求簽│為自己不│徒刑柒月。  │
│    │○、丙○○│號巳○○開│注六合彩賭博遭拒，乙○○等人見│法之所有│丁○○處有期│
│    │、戌○○、│設之雜貨店│巳○○年事已高，因認有機可乘，│，以恐嚇│徒刑陸月，如│
│    │申○○、真│          │遂於六合彩開獎後依中獎號碼填製│使人將本│易科罰金，以│
│    │實姓名年籍│          │簽單後，由戌○○指示「亥○」、│人之物交│新臺幣壹仟元│
│    │不詳綽號「│          │丙○○、丁○○等人陪同庚○○前│付      │折算壹日。  │
│    │亥○」之成│          │往該店，丙○○、丁○○等人在外│        │            │
│    │年男子等人│          │守候，庚○○、「亥○」則進入店│        │            │
│    │          │          │內，由「亥○」先乘隙將該簽單置│        │            │
│    │          │          │入店內桌子抽屜中，繼而由庚○○│        │            │
│    │          │          │、「亥○」佯以中獎為由，要求巳│        │            │
│    │          │          │○○支付中獎彩金六、七十萬元遭│        │            │
│    │          │          │拒後，庚○○等人乃威嚇巳○○至│        │            │
│    │          │          │少須給付十萬元，使巳○○心生畏│        │            │
│    │          │          │懼而同意以十萬元和解，並先交付│        │            │
│    │          │          │七萬三千元與庚○○後，庚○○等│        │            │
│    │          │          │人始先行離去；其後復由戌○○指│        │            │
│    │          │          │示「亥○」再前往該店，揚言：「│        │            │
│    │          │          │我老大簽中六合彩，你要付簽中獎│        │            │
│    │          │          │金，要不然要向你雜貨店潑油漆」│        │            │
│    │          │          │等語恐嚇巳○○，使巳○○心生畏│        │            │
│    │          │          │懼，遂再交付其餘二萬七千元與「│        │            │
│    │          │          │亥○」後，乙○○等人即將所得款│        │            │
│    │          │          │項朋分花用。                  │        │            │
├──┼─────┼─────┼───────────────┼────┼──────┤
│ 六 │乙○○、丁│臺北縣土城│獲悉辰○○（所涉聚眾賭博罪嫌，│共同意圖│乙○○處有期│
│    │○○、庚○│市○○路三│另案偵查）在所營之小吃店從事六│為自己不│徒刑柒月。  │
│    │○、丙○○│七六號辰○│合彩賭博牟利，乃推由庚○○先於│法之所有│丁○○處有期│
│    │、戌○○、│○開設之小│九十八年五月七日上午約十時許出│，以恐嚇│徒刑陸月，如│
│    │申○○等人│吃店      │面以二萬餘元之代價，向辰○○簽│使人將本│易科罰金，以│
│    │          │          │注六合彩三星彩及四星彩賭博，俟│人之物交│新臺幣壹仟元│
│    │          │          │六合彩開獎後，旋由戌○○將簽單│付      │折算壹日。  │
│    │          │          │上原簽注號碼塗改為中獎號碼，再│        │            │
│    │          │          │由庚○○、戌○○於翌日上午約十│        │            │
│    │          │          │時許前往該店出示上開簽單，佯以│        │            │
│    │          │          │簽中三星彩及四星彩為由，向辰○│        │            │
│    │          │          │○要索中獎彩金二百餘萬元，惟經│        │            │
│    │          │          │辰○○檢視該簽單後，發覺有異而│        │            │
│    │          │          │拒絕支付彩金，庚○○、戌○○旋│        │            │
│    │          │          │以電話通知在附近等候之乙○○夥│        │            │
│    │          │          │同申○○、丁○○、丙○○等人到│        │            │
│    │          │          │場助勢，並由乙○○出面威嚇辰○│        │            │
│    │          │          │○給付二百餘萬元之中獎彩金，使│        │            │
│    │          │          │辰○○心生畏懼，旋委請親友出面│        │            │
│    │          │          │處理，俟乙○○等人同意將金額降│        │            │
│    │          │          │為六萬六千元（亦即辰○○退還簽│        │            │
│    │          │          │注費二萬餘元並另給付紅包四萬餘│        │            │
│    │          │          │元），辰○○旋先交付其中二萬餘│        │            │
│    │          │          │元與庚○○後，乙○○等人始離去│        │            │
│    │          │          │；其後復於同年月九日中午某時，│        │            │
│    │          │          │推由乙○○以電話向辰○○恐嚇稱│        │            │
│    │          │          │：「好好單純有辦法處理的東西，│        │            │
│    │          │          │你們搞成這樣，我就不信你女婿、│        │            │
│    │          │          │你大哥有辦法顧你一輩子，我就絕│        │            │
│    │          │          │對要跟你玩看看，沒關係，我看你│        │            │
│    │          │          │有多行」等語，使辰○○心生畏懼│        │            │
│    │          │          │而委請友人代為將另四萬餘元交付│        │            │
│    │          │          │前來取款之丙○○後，乙○○等人│        │            │
│    │          │          │旋將所得款項朋分花用。        │        │            │
├──┼─────┼─────┼───────────────┼────┼──────┤
│ 七 │乙○○、丁│酉○美髮工│乙○○等人見經營酉○美髮工作室│共同意圖│乙○○處有期│
│    │○○、庚○│作室（址設│之卯○○輕易受騙，竟又萌生歹念│為自己不│徒刑壹年肆月│
│    │○、申○○│臺北縣新莊│，推由庚○○先於九十八年五月十│法之所有│。          │
│    │、戌○○、│市○○街一│四日某時出面以「擦擦筆」書寫號│，以詐術│丁○○處有期│
│    │「徐哥」等│四二巷三０│碼，向卯○○簽注六合彩三星彩及│使人將本│徒刑陸月，如│
│    │人        │號）      │四星彩賭博，俟六合彩開獎後，旋│人之物交│易科罰金，以│
│    │          │          │由庚○○、戌○○將簽單上原簽注│付      │新臺幣壹仟元│
│    │          │          │號碼塗改為中獎號碼，並由乙○○│        │折算壹日。  │
│    │          │          │指示庚○○、戌○○於翌日上午前│        │            │
│    │          │          │往該店兌領彩金，申○○、丁○○│        │            │
│    │          │          │則在申○○位於臺北縣新莊市○○│        │            │
│    │          │          │街之住處待命，嗣庚○○、戌○○│        │            │
│    │          │          │到場後，由庚○○入內出示上開簽│        │            │
│    │          │          │單，佯以簽中三星彩及四星彩為由│        │            │
│    │          │          │，要求卯○○支付中獎彩金，使卯│        │            │
│    │          │          │○○陷於錯誤而如數交付一百餘萬│        │            │
│    │          │          │元之彩金與庚○○後，乙○○等人│        │            │
│    │          │          │旋將該款項朋分花用。          │        │            │
├──┼─────┼─────┼───────────────┼────┼──────┤
│ 八 │己○○、戊│臺北市士林│己○○獲悉其舊識子○○（所涉聚│共同意圖│己○○、雲星│
│    │○○、「阿│區○○街八│眾賭博罪嫌，另案偵查）在所開設│為自己不│富各處有期徒│
│    │宏」、「阿│八號附近楊│之檳榔攤從事六合彩賭博營利，乃│法之所有│刑柒月      │
│    │賢」等人  │瑞章開設之│推由戊○○於九十八年三月二十四│，以恐嚇│            │
│    │          │檳榔攤（起│日某時駕車搭載己○○前往該店，│使人將本│            │
│    │          │訴書誤載為│由己○○出面以「擦擦筆」書寫號│人之物交│            │
│    │          │臺北市士林│碼，向子○○簽注六合彩賭博，俟│付      │            │
│    │          │區○○街八│六合彩開獎後，己○○、戊○○旋│        │            │
│    │          │八號四樓子│將簽單上原簽注號碼塗改為中獎號│        │            │
│    │          │○○住家）│碼，再夥同「阿宏」、「阿賢」於│        │            │
│    │          │          │翌日某時前往該店，由「阿宏」、│        │            │
│    │          │          │「阿賢」在外等候，己○○、戊○│        │            │
│    │          │          │○則入內出示上開簽單，佯以簽中│        │            │
│    │          │          │三星彩及四星彩為由，要求子○○│        │            │
│    │          │          │支付中獎彩金約九十萬元，惟經子│        │            │
│    │          │          │○○檢視其留存之紀錄，發覺有詐│        │            │
│    │          │          │而拒絕支付彩金，戊○○旋恫以：│        │            │
│    │          │          │「我要拿你及你老婆的身分證，查│        │            │
│    │          │          │詢你戶口內金錢及你名下的不動產│        │            │
│    │          │          │」、「你沒有錢，你的老婆及兒子│        │            │
│    │          │          │必須負連帶責任」、「如果不給的│        │            │
│    │          │          │話，要屋拆、人抓、雞仔、鳥仔抓│        │            │
│    │          │          │到不剩半隻」等語恐嚇子○○，使│        │            │
│    │          │          │子○○心生畏懼而委請其子代為交│        │            │
│    │          │          │付三十萬元與己○○及戊○○後，│        │            │
│    │          │          │己○○等人旋將該款項朋分花用。│        │            │
└──┴─────┴─────┴───────────────┴────┴──────┘
附錄本案論罪科刑法條全文：
中華民國刑法第339條：
意圖為自己或第三人不法之所有，以詐術使人將本人或第三人之
物交付者，處5年以下有期徒刑、拘役或科或併科1千元以下罰金
。
以前項方法得財產上不法之利益或使第三人得之者，亦同。
前二項之未遂犯罰之。
中華民國刑法第346條：
意圖為自己或第三人不法之所有，以恐嚇使人將本人或第三人之
物交付者，處6月以上5年以下有期徒刑，得併科1千元以下罰金
。
以前項方法得財產上不法之利益，或使第三人得之者，亦同。
前二項之未遂犯罰之。
槍砲彈藥刀械管制條例第8條：
未經許可，製造、販賣或運輸鋼筆槍、瓦斯槍、麻醉槍、獵槍、
空氣槍或第4條第1項第1款所定其他可發射金屬或子彈具有殺傷
力之各式槍砲者，處無期徒刑或5年以上有期徒刑，併科新臺幣1
千萬元以下罰金。
未經許可，轉讓、出租或出借前項所列槍枝者，處5年以上有期
徒刑，併科新臺幣1千萬元以下罰金。
意圖供自己或他人犯罪之用，而犯前二項之罪者，處無期徒刑或
7年以上有期徒刑，併科新臺幣1千萬元以下罰金。
未經許可，持有、寄藏或意圖販賣而陳列第1項所列槍枝者，處3
年以上10年以下有期徒刑，併科新臺幣700萬元以下罰金。
第1項至第3項之未遂犯罰之。


司法院資訊處製作；財團法人民間司法改革基金會備份。
